最高法院刑事判決　　　　　　　　　　　　　　　八十八年度台上字第一二八五號
　　上　訴　人　甲○○
右上訴人因過失致人於死案件，不服台灣高等法院中華民國八十六年五月九日第二審
更審判決（八十六年度交上更(一)字第十九號，起訴案號：台灣新竹地方法院檢察署八
十四年度偵字第二五○二號），提起上訴，本院判決如左：
    主  文
原判決撤銷，發回台灣高等法院。
    理  由
本件原判決認定上訴人甲○○係受僱於金利昇企業社製造門窗之工人，平日隨該企業
社負責人謝春生駕其所有ＱＶ－四七五五號自用小貨車至訂製客戶住處安裝門窗。民
國八十四年二月七日下午，以擬赴台中載運機車並附載其妹曾欣怡，經謝春生應允後
，駕駛上開小貨車，沿新竹縣寶山鄉境內之中山高速公路由北往南方向行駛，途經該
路南下一○一公里又四五○公尺處時，上訴人所駕駛之小貨車左前輪之輪胎爆破，上
訴人原應注意除顯示閃光警示燈外，並在故障車輛後方五○公尺至一○○公尺處設置
車輛故障標誌警示之，且依當時狀況，又無不能注意之情形，竟疏未注意及此，於閃
示警示燈後，疏未注意在其所駕駛之故障車後方五○至一○○公尺處擺設車輛故障標
誌，即將該車停放於上開高速公路之內側車道上，影響行車安全，適有同向由張宏達
所駕駛之ＥＴ－一五一三號牌自用小客車駛至，因疏未注意車前狀況，煞車不及而撞
擊上訴人所駕駛之上開自用小貨車，使張宏達被夾於車內，受有顱內及胸腔內出血之
傷害，經送醫後，延至同日下午四時二十五分不治死亡等情。因而撤銷第一審科刑判
決，改判論處上訴人甲○○因過失致人於死罪刑，固非無見。
惟查：本件係第一審檢察官及上訴人不服第一審判決，分別上訴，原判決係以檢察官
循告訴人之請求上訴，指第一審判決量刑過輕（誤載為量刑過重），為不足取；而以
上訴人之上訴執其非業務過失致人於死為有理由，因而撤銷第一審不當之判決（見原
判決理由三所載），竟於原判決理由二、(二)說明上訴人自承係以駕駛為附隨業務之人
及考領有駕駛執照，上述事項（指汽車在行駛途中，因機件故障或其他緊急情況無法
繼續行駛之待援期間，除顯示閃光警示燈外，並在故障車輛後方五十公尺至一百公尺
處設置車輛故障標誌警示之）為其應注意並能注意者云云。所載理由不無相互矛盾。
又科刑時就刑法第五十七條規定事項所審酌之情形，應於有罪判決書之理由內加以記
載，刑事訴訟法第三百十條第三款定有明文。此項規定依同法第三百六十四條規定為
第二審所準用。原判決既認定上訴人所駕駛之自用小貨車爆胎後停放在內側車道，未
擺設警告標誌，影響行車安全為肇事之次因；被害人張宏達於白晝駕駛自用小客車疏
未注意車前狀況，追撞故障之前車為肇事主因，於車禍之發生與有過失。然撤銷第一
審論處上訴人因業務上之過失致人於死罪刑，改判論處上訴人因過失致人於死罪刑，
於科刑時，並未就刑法第五十七條規定應審酌之上述肇事原因及肇事責任輕重，於判
決理由內有所說明，是原判決已否就該事項加以審酌，殊屬無憑審核。上訴人以其所
犯既係情節較輕之普通過失致人於死罪，原判決仍量處與第一審判決論處業務上過失
致死罪相同之刑，有所指摘，自非無據。上訴意旨執以指摘原判決不當，尚非全無理
由，應認仍有撤銷發回更審之原因。又本件雖屬刑事訴訟法第三百七十六條第一款所
列之案件，惟於修正刑事訴訟法施行前，原得上訴於第三審法院，且已繫屬於法院，
依刑事訴訟法施行法第五條第一項規定，仍應依施行前之法定程序終結之，附此明
。
據上論結，應依刑事訴訟法第三百九十七條、第四百零一條，判決如主文。
中      華      民      國    八十八    年      三      月     十八     日
                              最高法院刑事第四庭
                                  審判長法官  陳  錫  奎
                                        法官  洪  清  江
                                        法官  吳  昆  仁
                                        法官  李  伯  道
                                        法官  高  金  枝
      右正本證明與原本無異
                                              書  記  官
中      華      民      國    八十八    年      三      月    二十三    日
